【裁判字號】    98,消債更,763
【裁判日期】    981231
【裁判案由】    更生事件
【裁判全文】
臺灣臺中地方法院民事裁定           98年度消債更字第763號
    聲  請  人
    即  債務人  甲○○
    相  對  人
    即  債權人  香港商香港上海匯豐銀行股份有限公司
                （原「中華商業銀行股份有限公司」）
    法定代理人  韋力行
    相  對  人
    即  債權人  國泰世華商業銀行股份有限公司
    法定代理人  己○○
    代  理  人  許雅蘋
    相  對  人
    即  債權人  新光人壽保險股份有限公司
    法定代理人  丙○○
    相  對  人
    即  債權人  中國信託商業銀行股份有限公司
    法定代理人  壬○○○○
    代  理  人  鄭資華
    相  對  人
    即  債權人  聯邦商業銀行股份有限公司
    法定代理人  戊○○
    代  理  人  徐中一
    相  對  人
    即  債權人  庚○(台灣)商業銀行股份有限公司
    法定代理人  乙○○
    相  對  人
    即  債權人  永豐商業銀行股份有限公司
    法定代理人  蔡友才
    代  理  人  蔡盈慧
    相  對  人
    即  債權人  國際紐約人壽保險股份有限公司
    法定代理人  丑○○
    相  對  人
    即  債權人  大眾商業銀行股份有限公司
    法定代理人  辛○○
    代  理  人  林錦田
    相  對  人
    即  債權人  臺灣新光商業銀行股份有限公司
    法定代理人  丁○○
    代  理  人  林志良
    相  對  人
    即  債權人  台灣土地銀行股份有限公司
    法定代理人  子○○
    代  理  人  李月治
    相  對  人
    即  債權人  荷商荷蘭銀行股份有限公司台北分公司
    法定代理人  癸○○
    代  理  人  李軼倫
    相  對  人
    即  債權人  遠東國際商業銀行股份有限公司
    法定代理人  洪信德
    代  理  人  趙景武
上列當事人間消費者債務清理事件，債務人聲請更生，本院裁定
如下：
    主    文
聲請人即債務人甲○○自中華民國98年12月31日16時起開始更生
程序。
保全處分之聲請駁回。
    理    由
一、按債務人與金融機構協商成立者，不得聲請更生或清算，但
    因不可歸責於己之事由，致履行顯有重大困難者，不在此限
    ；本條例施行前，債務人依金融主管機關協調成立之中華民
    國銀行公會會員辦理消費金融案件無擔保債務協商機制與金
    融機構成立之協商，準用前項之規定，消費者債務清理條例
    第151條第5項、第 6項分別定有明文。又聲請更生或清算不
    合程式或不備其他要件者，法院應以裁定駁回之，但其情形
    可以補正者，法院應定期間先命補正，復為同條例第八條所
    明定。
二、本件聲請人即債務人主張因財產及收入不足以清償債務（95
    年無擔保債務 1,904,993元），前曾於95年7月6日依照中華
    民國銀行公會會員辦理消費金融案件無擔保債務協商機制與
    金融機構成立協商，自95年 7月起，分96期，利率10.00%，
    且每月10日清償新台幣28,907元，惟因聲請人當時每月薪資
    僅約30,000元（目前薪資17,000元），在扣除自己生活必要
    費用後，實無法依協商條件履行，於97年 7月起毀諾，故聲
    請人無力繼續履行原協商條件，顯係因非可歸責於己之事由
    致履行有重大困難等語，業據提出協議書、無擔保債務還款
    計劃在卷可按。從而，債務人主張無法清償債務（債務4,88
    8,953元，其中有擔保債務3,370,845元、無擔保債務1,518,
    108元）等語，應堪採信。
三、然查，本件經依職權向各金融機關債權人函查債務人消費明
    細紀錄顯示，債務人消費內容為服飾精品（GINKOO-7次、高
    堤兒、阿瘦皮鞋、艾曼服飾屋、衣風精品名店、麥士多皮飾
    店、金跑體育用品、 A&D、百事特、美華泰進品精品生活館
    、精靈島精品店）、美容（彭村梅專業美容、佳儷世界、真
    髮剪染、昇財麗禧三溫暖、名女三溫暖、JOURDENESS）、餐
    廳（野宴日式燒肉、碧砂港活海產）、大領航國際文化事業
    公司（20,000元、10,000元）、預借現金（92年 5月60,000
    元、92年7月70,000元、92年8月80,000元、92年11月200,00
    0元、93年4月51,670元、93年6月255,261元、93年7月108,0
    00元、93年8月181,060元、93年9月122,415元、93年10月10
    3,995元、94年3月40,000元、94年4月93,000元、94年5月20
    0,000元、94年 7月120,000元、94年10月204,000元、95年1
    月80,000元、95年2月60,000元）、代償債務（92年6月10日
    67,814元、93年1月15日72,567元、93年7月20日69,028元）
    、百貨公司（中友百貨、廣三崇光百貨、新光三越百貨、太
    平洋百貨）、寰宇家庭（50,700元、3,800元、3,800元、1,
    330元、10,760元） 、保險（國華人壽、統一安聯、安泰人
    壽、國際紐約人壽、蘇黎世產物保險、遠雄人壽）等（其他
    小額未列計），而其每月消費額度時有逾越薪資總額之情事
    ，此有債權人提出之消費帳明細附卷可稽，如是上述消費性
    質非生活必要之支出，而係奢侈、浪費之性質。惟因債務人
    既因債務負擔沈重，本院仍准其更生。
四、又債務人之消費內容既如前述，核與消費者債務清理條例第
    134條第4款所稱：「浪費、賭博或其他投機行為，致財產顯
    然減少或負擔過重之債務」等不免責事由相當。再經本院訊
    問各該債權人亦表明反對債務人之更生聲請，未來本件更生
    程序，恐將因其更生方案無法獲致債權人會議通過或法院認
    可而宣告清算（債務人於本院98年12月16日訊問時陳稱房屋
    貸款，每月須繳交約17,000元等語，而債務人所提初步更生
    方案為每月清償 3,000元。依此對於無擔保債權人明顯不公
    平，其更生方案難以獲致無擔保債權人之同意，勢必進入清
    算程序並進而拍賣不動產；矧債務人目前月薪約15,000元，
    其將搬回自有之不動產居住，不再出租，而少了每月12,000
    元之收入，而所列每月必要生活支出又達24,000元，則債務
    人所提更生方案，顯然無履行可能，均附予敘明），徒增程
    序勞費，欠缺實益。惟，本院仍認應准債務人進入更生程序
    ，提供其更生方案付諸表決之機會，爰裁定如主文。
五、至於保全處分部分，因本件既經准予更生，則債權人非依更
    生程序不得行使權利，自無依保全處分再予限制之必要。從
    而，債務人請求保全處分，核無必要，應予駁回。
中    華    民    國    98    年    12    月    31    日
                  民事庭法  官  顏世傑
上為正本係照原本作成
本件不得抗告
本裁定已於98年12月31日16時公告。
中    華    民    國    98    年    12    月    31    日
                        書記官  劉玥秀

司法院資訊處製作；財團法人民間司法改革基金會備份。
